---
author: Kirill Maslinsky
title: Классификация изданий на фикциональные/нефикциональные по Старцеву
---

## Определение фикционального статуса


Таблица изданий, про которые точно не известен их фикциональный статус
(могут оказаться нонфиками) до 1953 года.  Критерии отбора.

1. Исключаем всех переводных авторов. Исключаем все переводные издания (непустой orig_lang)

2. Устанавливаем метажанр по разделу и жанровым меткам. 

3. Исключаем список точно фикциональных изданий: 

 * автор заведомо автор фикшн (по таблице после 1953 года за его авторством преобладают издания в разделе фикшн)
 * поле жанр заполнено (фикциональным жанром)
 
3. Исключаем список заведомого нонфика: 
 
 * автор пишет преимущественно нонфик (по таблице после 1953 года)
 * специализированное издательство
 * жанр нонфик (очерк?) или отсутствует
 
4. Остаток — это сомнительные


## Загрузка данных 

Загрузка пакетов

```{r}
library(readr)
library(dplyr)
library(tidyr)
library(stringr)
library(ggplot2)
```

Берем (пока) локальную копию данных библиографии Старцева. 

```{r}
## d <- read_csv("~/lab/childlit/bib/dataset/editions.csv")
## a <- read_csv("~/lab/childlit/bib/dataset/authors.csv")
d <- read_csv("data/editions.csv")
a <- read_csv("data/authors.csv")
```

### Разметка переводов

Объединяем данные об изданиях с данными об авторах: 

```{r}
editions <- d |>
    separate_longer_delim(author_std, delim="; ") |>
    left_join(a, by="author_std") |>
    mutate(translated = case_when(
               !is.na(orig_lang) ~ TRUE,
               is.na(orig_lang) & languages == "русский" ~ FALSE,
               str_detect(title, "народные|народов") & !str_detect(title, regex("русск|вятск", ignore_case=TRUE)) ~ TRUE,
               str_detect(subtitle, "народные|народов") & !str_detect(subtitle, regex("русск|вятск", ignore_case=TRUE)) ~ TRUE,
               str_detect(subtitle, "[Рр]усск") ~ FALSE,
               vol >= "1953-1954" & str_detect(section, "других|зарубеж") ~ TRUE,
               TRUE ~ FALSE
           ))
```

Учитываем только оригинальные русскоязычные произведения.  Отбросим
иноязычных авторов и переводные издания.

```{r}
rus <- editions |>
    filter(!translated)
```

### Разметка метажанров

Размечаем метажанры по рубрикации указателя после 1953 г. Если указан
жанр и это не очерк — фикшн. Очерки, включая биографические нарративы,
относим к беллетристике и включаем в фикшн.

```{r}
rus.genre <- rus |>
    mutate(metagenre = case_when(
               str_detect(section, "народного твор|фольклор") ~ "folk",
               is.na(author_std) & str_detect(title, regex("(русск|народ).*сказк|сказк.*народ", ignore_case=TRUE)) ~ "folk",
               is.na(author_std) & str_detect(subtitle, regex("(русск|народ).*сказк|сказк.*народ", ignore_case=TRUE)) ~ "folk",
               str_detect(section, "раскраш") ~ "coloring",
               str_detect(section, regex("самодеят|пионер", ignore_case=TRUE)) ~ "method",
               str_detect(section, "Художественная литература") ~ "fic",
               str_detect(section, "Научно-художественная") ~ "nonfic",
               genre == "Былина" ~ "folk",
               !is.na(genre) ~ "fic",
               TRUE ~ NA
           ))
```


### Классификация авторов фикшн/нонфикшн

Глобальное общее количество фикшн и всего остального: 

```{r}
rus.genre |> filter(!is.na(metagenre)) |> count(metagenre == "fic")
```


Соотношение произведений в разделах фикшн/нонфикшн для авторов

```{r}
rus.ficnonfic <- rus.genre |>
    filter(!is.na(author_std) & author_std != "OTHERS") |>
    count(author_std, metagenre) |>
    group_by(author_std) |>
    mutate(tot = sum(n)) |>
    arrange(desc(tot)) |>
    pivot_wider(names_from = "metagenre", values_from = "n", values_fill=0) |>
    mutate(r = log(fic/(nonfic+folk+method+coloring))) |>
    mutate(rsmoothed = log(fic+42243))
```

Простой эвристический классификатор авторов (по логарифму отношения фик ко всему остальному больше 2 по модулю)

```{r}
authors.guess <- rus.ficnonfic |>
    filter(abs(r) > 2) |>
    mutate(guess = ifelse(r > 0, "fic", "other")) |>
    select(author_std, guess) |>
    ungroup()
authors.guess |> count(guess)
```

Разметка авторов до 1953 года с помощью эвристического классификатора: 

```{r}
rus.guessed <- rus.genre |>
    left_join(authors.guess) |>
    mutate(metagenre = ifelse(is.na(metagenre), guess, metagenre))
rus.guessed |> count(metagenre)
```

## Сохранение данных

Выборка не определенных по метажанру изданий: 

```{r}
rus.guessed |>
    filter(vol < "1953-1954") |>
    filter(is.na(metagenre)) |>
    select(vol, num, author=author.x, author_std, title, subtitle, editorial, genre, city, publisher, year, series, pages, printrun, price, contents) |>
    write_csv("data/no_metagenre.csv")
```

Полные данные с эвристически определенными метажанрами: 

```{r}
rus.guessed |>
    filter(!is.na(metagenre)) |>
    select(metagenre, vol, num, author=author.x, author_std, title, subtitle, editorial, genre, city, publisher, year, series, pages, printrun, price, contents) |>
    write_csv("data/metagenre.csv")
```

### Загрузка и проверка жанров, размеченных LLM

```{r}
llama <- read_csv("data/llama.csv")
```
Раскладка по метажанрам: 

```{r}
llama |>
    count(metagenre, sort=TRUE) |>
    mutate(p = n/sum(n)*100)
```

Выборка для ручной проверки: 

```{r}
set.seed(829)
llama |>
    sample_n(200) |>
    mutate(corr="") |>
    select(metagenre, corr, author, author_std, title, subtitle, editorial, series, genre, year, vol, num) |>
    write_csv("data/metagenre_check200.csv")
```

Оценка точности классификатора по результатам ручной проверки

```{r}
checked <- read_csv("data/metagenre_checked200.csv") |>
    mutate(corr = ifelse(!is.na(corr), corr, metagenre))
correct <- checked |> select(vol, num, corr)
```

```{r}
library(MLmetrics)
eval_result <- function(data, correct) {
    d <- data |> right_join(correct, by=c("vol", "num"))
    cat("Precision: ", Precision(d$corr, d$metagenre, positive="fic"), "\n")
    cat("Recall: ", Recall(d$corr, d$metagenre, positive="fic"), "\n")
    cat("F1: ", F1_Score(d$corr, d$metagenre, positive="fic"), "\n")
    ConfusionMatrix(d$corr, d$metagenre)
}

eval_result(llama, correct)
```


### Результаты разметки Мистраль

```{r}
mistral <- read_csv("data/mistral.csv") 
mistral |> count(metagenre, sort=TRUE) |> mutate(p = n/sum(n)*100)
```

Оценка результатов


```{r}
eval_result(mistral, correct)
```

### Результаты разметки Гемма


```{r}
gemma <- read_csv("data/gemma.csv") 
gemma |> count(metagenre, sort=TRUE) |> mutate(p = n/sum(n)*100)
```

```{r}
eval_result(gemma, correct)
```

### Majority vote

```{r}
ensemble <- bind_rows(llama=llama, mistral=mistral, gemma=gemma, .id="model") |>
    distinct(model, vol, num, .keep_all = TRUE) |>
    mutate(guess = ifelse(metagenre == "fic", "fic", "other")) |>
    group_by(vol, num, author, title) |>
    count(guess) |>
    filter(n==max(n)) |>
    rename(metagenre=guess)
ensemble |>
    ungroup() |>
    count(n) |>
    mutate(p = nn/sum(nn)*100)
```

```{r}
correct.bin <- correct |>
    mutate(corr = ifelse(corr == "fic", "fic", "other"))

eval_result(ensemble, correct.bin)
```
